臺灣臺北地方法院民事裁定
110年度重訴更一字第10號
原      告  傑萱股份有限公司

法定代理人  黃國安  
訴訟代理人  李岳霖律師
            謝尚廷律師
被      告  光寶網絡通訊(東莞)有限公司


法定代理人  宋恭源  
上列當事人間給付貨款事件，本院裁定如下：
    主  文
原告之訴及假執行之聲請均駁回。
訴訟費用由原告負擔。
    理  由
一、原告主張：被告為本件共同被告光寶科技股份有限公司(下
    稱光寶科技公司；原告對光寶科技公司請求部分，另由本院
    審理)旗下之孫公司，前由光寶科技公司代表，於民國99年8
    月9日與伊簽訂採購合約(下稱系爭採購合約)。嗣被告於101
    至102年間依系爭採購合約陸續訂購產品，惟就貨款美金247
    ,621.09元，則迄未給付，伊自得依買賣及採購合約之法律
    關係請求被告如數給付。因系爭採購合約第4條第7項約定兩
    造合意以本院為第一審管轄法院，且被告由履行輔助人Lite
    -on Overseas Trading Co.Ltd(下稱Lite-on Overseas)匯
    付貨款至伊位於上海商業儲蓄銀行國際金融業務分行(臺北
    市○○區○○○路00號3樓)之帳戶，貨款交付地位於臺灣地區，
    本院就本件訴訟具管轄權。為此依上開法律關係向本院起訴
    ，求為判決命被告給付系爭貨款，並陳明願供擔保請求宣告
    假執行等語。 
二、經查：
  ㈠按臺灣地區人民與大陸地區人民關於民事事件之管轄，兩岸
    關係條例並無明文，應類推適用我國民事訴訟法有關管轄之
    規定(最高法院110年度台抗字第1322號裁定意旨參照)。又
    按對於私法人或其他得為訴訟當事人之團體之訴訟，由其主
    事務所或主營業所所在地之法院管轄，為民事訴訟法第2條
    第2項所明定。本件原告為臺灣地區法人，被告為大陸地區
    法人，屬臺灣地區人民與大陸地區人民間之民事事件。且依
    原告陳報之被告地址，被告係設址在大陸地區廣東省東莞清
    溪鎮銀湖工業區科技路30號，依上說明，類推適用我國民事
    訴訟法第2條第2項關於管轄權之規定，應由被告上開營業所
    所在地之大陸地區法院管轄。
  ㈡次按當事人得以合意定第一審管轄法院。前項合意，應以文
    書證之，為民事訴訟法第24條第1項前段、第2項所明定。原
    告雖主張被告為光寶科技公司之孫公司，並以系爭採購合約
    書約定「…由光寶科技股份有限公司及其關係企業(包括但不
    限於附件一列表)與傑萱股份有限公司及其關係企業(包括但
    不限於附件二列表)共同合意訂定採購合約」、第1條第3項
    約定「…光寶科技股份有限公司僅代表其關係企業與買方簽
    訂主約」、第4條第7項約定「就本合約所生之爭議或糾紛或
    違約情事，雙方應本誠信原則協商解決紛爭，惟協商不成時
    ，雙方同意台灣台北地方法院為第一審管轄法院」等情為據
    ，主張被告由光寶科技公司代表，與原告簽訂系爭採購合約
    ，並以契約書面合意本院為第一審管轄法院云云。然查，被
    告與光寶科技公司在法律上分屬不同法人，縱彼此間為關係
    企業，在法律上亦為個別之權利義務主體，不得謂光寶科技
    公司簽訂契約之效力必然及於關係企業。查系爭採購合約之
    簽約當事人載明買方為光寶科技公司、賣方為原告，被告並
    未列為契約當事人，此有系爭採購合約可按(本院110年度重
    訴字第409號卷第19至23頁)，自形式觀之，已難認被告以系
    爭採購合約為合意管轄之約定。至系爭採購合約雖約定「由
    光寶科技股份有限公司及其關係企業(包括但不限於附件一
    列表)與傑萱股份有限公司及其關係企業(包括但不限於附件
    二列表)共同合意訂定採購合約」、第1條第3項約定「…光寶
    科技股份有限公司僅代表其關係企業與賣方簽訂主約」等語
    (同上重訴卷第19頁)，然依系爭採購合約之附件一列表(即
    「買方(光寶)關係企業名稱」之列表)以觀，該附件一列表
    內容空白(同上重訴卷第24頁)，無任何關係企業名稱之記載
    ，依該契約文義，亦無從表彰被告已由光寶科技公司代表或
    代理為書面合意管轄之約定。原告執上開契約文件，主張兩
    造就系爭採購合約定有合意管轄約款云云，核無足採。
  ㈢再按因契約涉訟者，如經當事人定有債務履行地，得由該履行地之法院管轄，此乃民事訴訟法第12條就特別審判籍所設之規定，是項約定，無論以文書或言詞，抑以明示或默示為之，是否與債權契約同時訂定，固均無不可，惟管轄權之有無，法院應依原告主張之事實，按諸法律關於管轄之規定，依職權調查認定，與其實體請求是否成立無涉，倘調查結果，原告所主張之債務履行地無法證明屬實，或被告抗辯債務履行地業經兩造合意變更為可採，法院即無從以原告所主張之債務履行地，決定管轄權之有無(最高法院109年度台抗字第1256號裁定意旨參照)。原告主張被告曾寄送對帳單予原告，再由原告開立發票，及被告以Lite-on Overseas為履行輔助人，將貨款匯至原告位於臺灣地區金融機構帳戶，該貨款給付地即為債務履行地云云，固提出對帳單、發票，及訂單、上海商業儲蓄銀行國際金融業務分行匯入匯款通知書等件為證(同上重訴卷第31至76頁、本院卷第29至32、45至67頁)。然查，原告提出之對帳單，並無訂購人名稱，亦無任何公司之簽署，無從認係被告所出具之文書；原告提出之發票雖記載買受人為被告，然此為原告單方製作之文書，亦無從執為其主張之佐證。另依原告提出之訂單及匯入匯款通知書所載，訂購人及匯款人均為Lite-on Overseas，並非被告。原告稱Lite-on Overseas設立目的僅為節稅，非實質交易主體等情，縱或屬實，亦不能逕予推認Lite-on Overseas所代表之實質交易主體即為被告。況原告自承其曾將本件債權讓與訴外人永新電線電纜(東莞)有限公司(同上重訴卷第11頁)，而該公司於103年間執其受讓之本件債權，向臺灣士林地方法院提起確認債權存在等訴訟，於該訴訟中則主張係光寶科技公司以Lite-on Overseas名義向原告下單，交易主體為光寶科技公司等情，亦有原告提出之臺灣士林地方法院103年度重訴字第238號民事判決可稽(臺灣高等法院110年度重上字第522號卷第25頁)，尤難認Lite-on Overseas之訂單或貨款給付，確與被告有關，原告執上開事證，主張兩造約以臺灣地區為貨款給付之債務履行地云云，亦非可採。
  ㈣末按，訴訟之全部或一部，法院認為無管轄權者，依原告聲
    請或依職權以裁定移送於其管轄法院；訴訟事件不屬受訴法
    院管轄而不能為第28條之裁定者，法院應以裁定駁回之。民
    事訴訟法第28條第1項、第249條第1項第2款分別定有明文。
    本件被告設址在大陸地區，且無合意管轄或債務履行地之約
    定，類推適用我國民事訴訟法第2條第2項關於管轄權之規定
    ，應由被告所在地之大陸地區法院管轄。我國法院對本件給
    付貨款之訴並無管轄權，原告向無管轄權之本院起訴，顯係
    違誤，且不能為民事訴訟法第28條之移轉管轄裁定，揆諸上
    開規定，應以裁定駁回之。又原告之訴既經駁回，其假執行
    之聲請即失所依附，應併予駁回。
三、依民事訴訟法第249條第1項第2款，裁定如主文。 　　
中　　華　　民　　國　　111 　年　　3 　　月　　7 　　日
                  民事第八庭  法  官  鄧晴馨
以上正本係照原本作成。
如不服本裁定應於送達後10日內向本院提出抗告狀，並繳納抗告
費新臺幣1,000元。　　
中　　華　　民　　國　　111 　年　　3 　　月　　7 　　日
                              書記官  林鈞婷